臺灣高等法院臺南分院民事裁定
110年度抗字第169號
抗  告  人  王湘如  
上列抗告人因與相對人凱譯紗婚紗有限公司間聲請假扣押事件（
臺灣臺南地方法院110年度司裁全字第170號），就執行法院司法
事務官准許假扣押之聲請聲明異議，對於中華民國110年7月19日
臺灣臺南地方法院所為裁定（110年度全事聲字第23號），提起
抗告，本院裁定如下：
    主  文
抗告駁回。
抗告程序費用新臺幣壹仟元由抗告人負擔。
    理  由
一、本件抗告意旨略以：
　㈠原裁定駁回其對臺灣臺南地方法院（下稱原法院）司法事務
    官所為110年度司裁全字第170號裁定之聲明異議，容有誤解
    ，本件絕無為相對人所述之移轉財產或脫產之行徑。
　㈡原裁定以相對人所提出之通訊媒體LINE（下稱LINE）對話紀
    錄，作為對抗告人有假扣押請求原因存在之依據，惟前揭對
    話紀錄並非抗告人與相對人或該公司法定代理人間之對話。
    至於臺灣證券交易所（下稱證交所）個股交易資訊及臺灣銀
    行歷史匯率收盤價（下稱個股股市收盤價）資訊，僅能證明
    相對人所主張之股票交易價格，無法釋明相對人對抗告人有
    假扣押之請求原因存在及委託抗告人投資之結論。另相對人
    所提出之律師函與證人陳代璇之證據，至多僅能釋明相對人
    曾向抗告人請求返還，惟抗告人已表明兩造間並無何委任關
    係存在，請相對人透過法律程序釐清雙方之法律關係；而證
    人陳代璇未為何陳述，抗告人亦未曾與陳代璇有何往來，陳
    代璇如何能釋明本件有何假扣押原因之存在？又相對人持原
    裁定扣押抗告人之資產（股票、存款、不動產）逾新臺幣（
    下同）2千多萬元，已足給付相對人所主張應返還之16,354,
    371元；抗告人曾於民國（下同）110年3月間收受相對人寄
    發之律師函，與遭扣押時已相隔數月，倘抗告人有脫產之意
    圖，早可將存款、股票全數移往他處，然抗告人未曾有移轉
    財產之行為，足徵本件實無日後不能強制執行或甚難執行之
    虞之情形存在；是相對人對抗告人並無假扣押之請求及假扣
    押之原因存在等語。
　㈢爰聲明：請求廢棄原裁定，並駁回相對人在原法院假扣押之
    聲請。
二、按債權人就金錢請求或得易為金錢請求之請求，欲保全強制
    執行者，得聲請假扣押。又假扣押，非有日後不能強制執行
    或甚難執行之虞者，不得為之；民事訴訟法第522條第1項、
    第523條第1項分別定有明文。至所謂請求，係指債權人已在
    或欲在本案訴訟請求之標的、數量及請求之原因事實；所謂
    假扣押之原因，則指債務人有日後不能強制執行或甚難執行
    之虞者，例如債務人浪費財產、增加負擔，或就其財產為不
    利益之處分，將達於無資力之狀態；或移住遠地、逃匿無蹤
    或隱匿財產或經債權人催告後仍斷然拒絕給付，且就債務人
    之職業、資產、信用等狀況綜合判斷，其現存之既有財產已
    瀕臨成為無資力或與債權人之債權相差懸殊或財務顯有異常
    而難以清償債務之情形而言（最高法院100年度台抗字第453
    號裁定參照）。又請求及假扣押之原因應釋明之。前項釋明
    如有不足，而債權人陳明願供擔保或法院認為適當者，法院
    得定相當之擔保，命供擔保後為假扣押；亦為民事訴訟法第
    526條第1、2項所明定。又所謂釋明，乃當事人提出之證據
    雖未能使法院達於確信之程度，惟已使法院得薄弱之心證，
    信其事實上之主張大概為如此者為已足（最高法院97年度台
    抗字第657號裁定參照）。
三、原裁定意旨略以：相對人主張其所提出LINE對話截圖所示之
    內容，為其與抗告人間之對話，尚非無憑；倘上開帳戶內之
    股票、存款為抗告人自有之投資資金，當無頻繁將交易情形
    告知相對人，甚至為之計算損益之必要；且相對人主張抗告
    人有隱匿財產之可能，恐致其日後有不能執行或甚難執行之
    虞，並非全然無據。堪認其就假扣押原因已為相當程度之釋
    明；又雖其釋明尚有不足，惟相對人既陳明願供擔保以補釋
    明之不足，是准許相對人供擔保後，得對抗告人之財產為假
    扣押等語。
四、經查：
　㈠相對人主張：抗告人自106年間起擔任相對人公司會計，其基
    於信任關係，於109年6月調升抗告人職務後，因工作需要，
    將公司所有存摺及印鑑交由抗告人保管，並借用抗告人名義
    在國泰綜合證券股份有限公司○○分公司（下稱國泰證券）開
    立證券帳戶，及在國泰世華銀行股份有限公司○○分行（下稱
    國泰銀行）開立新臺幣帳戶（帳號：000000000000號）、外
    幣帳戶（帳號：000000000000號），並將公司資金交付抗告
    人以抗告人名義買賣股票，每完成交易，皆須以LINE回報股
    票名稱、成交單價、股數等交易內容。嗣相對人知悉抗告人
    提出離職申請後，即告知抗告人需將證券帳戶內所持有台積
    電20,000股、友訊65,000股、台積電ADR841股之股票全數賣
    出，再將受委託投資之帳戶餘額101,228元全數匯回相對人
    指定帳戶內，有在場同事陳代璇可為此作證。詎抗告人離職
    後，斷然拒絕歸還出賣所得價款，亦未將相對人所有存摺及
    印鑑繳回，經相對人催促還款，並發律師函要求抗告人儘速
    返還投資款，抗告人均置之不理。上述股票依110年1月29日
    股市收盤價及匯率計算，加計交割帳戶餘額101,228元，共
    計16,354,371元；抗告人依約應於同年2月1日返還上開金額
    ，惟經多次聯繫未果，甚至派人至抗告人家中請其母親代為
    轉達，迄今仍音訊全無；抗告人不思忠實處理應為之事務，
    依經驗法則可預見抗告人必以脫產方式逃避責任，使相對人
    取得勝訴判決後不能強制執行或甚難執行，爰願供擔保以代
    釋明不足，依民事訴訟法第522條第1項規定，請求准許就抗
    告人所有財產於16,354,371元之範圍內予以假扣押等語。惟
    為抗告人否認，並以前詞抗辯。
　㈡依抗告人曾自109年3月19日起至110年1月29日止之期間，多
    次以LINE向相對人「報告」股票損益狀況、資金餘額乙情，
    並有抗告人名義在上揭時間以LINE報告股票交易狀況及損益
    報告之對話截圖紀錄影本等在卷可稽（見原審司裁全字卷第
    9-27頁、本院卷第145-174頁），已足使本院對相對人所主
    張其曾委託抗告人以抗告人名義投資買賣股票，抗告人嗣後
    未忠實返還出售股票之價金及交割帳戶餘額等情，使人產生
    薄弱心證，信其大概如此，堪認相對人已就其聲請假扣押所
    欲保全強制執行之請求原因而為釋明。至抗告人辯稱：前揭
    對話截圖，並非其與相對人或該公司法定代理人間之對話云
    云，惟與截圖紀錄之調查事實結果不符，尚不能採為有利抗
    告人之認定。
　㈢有關假扣押之原因部分，抗告人自承其名下「0000-0000000
    」證券帳戶內之股票（見原審全事聲卷第31頁），業經相對
    人執原裁定聲請執行法院假扣押而遭查封，並提出該證券帳
    戶交易軟體剩餘之證券-現貨損益查詢彙總截圖（下稱彙總
    截圖）為證（見同上卷頁），依上述彙總截圖顯示，該帳戶
    內之股票庫存及5月市值6,687,195元，與抗告人於110年1月
    29日以LINE告知相對人之同一證券帳戶內股票庫存及市值13
    ,344,242元相較（見原審司裁全字卷第22-23頁，即台積電2
    0,000股、友訊65,000股、台積電ADR841股之股票、帳戶餘
    額101,228元），已顯著減少達6,657,047元（前揭1月庫存
    市值13,344,242－庫存5月市值6,687,195＝6,657,047），有
    上開庫存市值附卷可據（見原審司裁全字卷第23頁、全事聲
    卷第31頁），若不含股票名稱台塑、威剛、群創等，則只剩
    股票名稱台積電8,000股、台積電ADR841股（見本院卷第21
    頁）；並參抗告狀附表一所示，其中友訊65,000股則已脫售
    而不存在（見原審司裁全卷第23頁、本院卷第21頁）；且出
    售股票之款項迄未經抗告人匯回相對人公司指定帳戶，有相
    對人請求律師所發函文內容（見原審司裁全卷第29-30頁）
    可據；究此顯著減少之客觀情狀（且未依約滙回），已足使
    一般人產生抗告人可能已處分財產、隱匿財產或浪費財產之
    疑慮；雖此證據為抗告人所提出，然依證據共通原則，本院
    仍得據以為有利於他造主張事實之認定。
　㈣本件抗告人經相對人催告後，仍斷然拒絕給付，且短短數月
    之股價市值減少甚多，顯有浪費財產或不利益之處分情形。
    縱認抗告人有其既有財產價值9,148,662元[存款816,044+3,
    994,787（抗告狀稱更正在原審錯誤抗辯之金額229,716）+1
    37,831＋不動產淨值420萬（係於109年9月21日始設定）＝9,1
    48,662]，亦顯低於相對人主張請求返還之債權額16,354,37
    1元，是相對人主張恐日後有不能執行或甚難執行之虞，並
    非全然無據，且抗告人現存之既有財產顯有異常而難以完全
    清償債務情形，應堪認定。至抗告人經相對人聲請扣押之不
    動產即坐落臺南市○○區○○段00000○號（門牌號碼同市○○路00
    巷0號三樓之1）房屋，尚存有109年9月21日始設定之最高限
    額抵押權480萬元本息，交易總價僅900萬元，淨值應約為42
    0萬元，有抗告人自行提出之不動產交易實價查詢服務網可
    稽（見本院卷第37頁），則抗告人主張之淨值為500萬元，
    尚有未合，併此說明。
　㈤又依抗告人於110年1月29日（星期五）最後為股票損益狀況
    之報告（見原審司裁全字卷第23-25頁），比較其聲明異議
    狀及抗告狀上附表一所示，原無存在下列股票，嗣後始於同
    年5月間在國泰證券帳戶買入「台塑、威剛、群創」等股票
    ，計1,975,265元，及在元富證券股份有限公司成功分公司
    （下稱元富證券）帳戶買入「中碳、中鋼、國際中橡、鴻海
    、中華電、國泰金、玉山金、第一金」等股票，計1,694,07
    3元（見本院卷第21頁、原審司裁全卷第25-26頁、全事聲卷
    第25-27頁）；有抗告人自行提出之元富證券之餘額資料查
    詢單、國泰證券帳戶各乙紙可稽（見本院卷第23、27頁）。
    因抗告人既曾多次以LINE向相對人報告股票損益狀況、資金
    餘額等情，則前揭國泰證券、元富證券等帳戶各股，是否均
    為抗告人之既有財產，或應依民法第541條規定委任之法律
    關係，將所收取之金錢、物品及孳息，移轉予相對人等情，
    為實體權利事項，並非本假扣押裁定程序應否准許所得審酌
    者。抗告意旨又稱：相對人扣押抗告人之資產（股票、存款
    、不動產）逾2千多萬元，已足給付相對人所主張應返還之1
    6,354,371元，且其未曾有移轉財產之行為，原法院不應准
    相對人假扣押之聲請云云，殆有誤會，且事涉有實體權利事
    項（且抗告人之計算上亦非正確），並無可採為有利抗告人
    之認定。
五、綜上所述，相對人就假扣押請求之原因及假扣押之原因，均
    已為相當釋明，雖其釋明尚有不足，惟相對人既陳明願供擔
    保以補釋明之不足，則原執行法院司法事務官所為酌定准、
    免假扣押附條件之宣告，於法尚無違誤。抗告人指摘原法院
    司法事務官之處分有誤，並無可取。原法院駁回抗告人之聲
    明異議，經核並無不合。抗告意旨指摘原裁定為不當，求予
    廢棄改判，為無理由，應予駁回。
六、據上論結，本件抗告為無理由，爰裁定如主文。
中　　華　　民　　國　　110 　年　　12　　月　　 6　　日
                  民事第五庭  審判長法　官  張世展

                                    法　官  黃佩韻

                                    法　官  莊俊華
上為正本係照原本作成。
本裁定除以適用法規顯有錯誤為理由外，不得再抗告。如提再抗
告，應於收受送達後十日內向本院提出再抗告狀（須附繕本），
並繳納再抗告費新台幣一千元。
提起再抗告應委任律師或具有律師資格之人之委任狀；委任有律
師資格者，另應附具律師資格證書及釋明委任人與受任人有民事
訴訟法第466條之1第1項但書或第2項所定關係之釋明文書影本。
中　　華　　民　　國　　110 　年　　12　　月　　6 　　日
　　　　　　　　　　　　　　　　　　　
　　　　　　　　　　　　　　　　　  書記官  劉素玲
　　　　　　　　　　　　　　　　　　　
【附註】
民事訴訟法第495條之1第2項準用同法第466條之1第1、2項規定
：
⑴對於第二審判決上訴，上訴人應委任律師為訴訟代理人。但上
  訴人或其法定代理人具有律師資格者，不在此限。
⑵上訴人之配偶、三親等內之血親、二親等內之姻親，或上訴人
  為法人、中央或地方機關時，其所屬專任人員具有律師資格並
  經法院認為適當者，亦得為第三審訴訟代理人。
民事訴訟法第466條之2第1項：
上訴人無資力委任訴訟代理人者，得依訴訟救助之規定，聲請第
三審法院為之選任律師為其訴訟代理人。